【裁判字號】    99,易,408
【裁判日期】    991229
【裁判案由】    施用毒品
【裁判全文】
臺灣臺東地方法院刑事判決               99年度易字第398號
公  訴  人  臺灣臺東地方法院檢察署檢察官
被      告  王騰穎
上列被告因違反毒品危害防制條例案件，經檢察官提起公訴（99
年度毒偵字第221號）及追加起訴（99年度毒偵字第408號），被
告於準備程序中為有罪之陳述，經本院合議庭裁定以簡式審判程
序審理，判決如下：
    主  文
王騰穎施用第二級毒品，累犯，處有期徒刑柒月。扣案之吸食器
壹組沒收；又施用第二級毒品，累犯，處有期徒刑捌月。扣案之
吸食器壹組沒收。應執行有期徒刑壹年貳月。扣案之吸食器貳組
均沒收。
    犯罪事實
一、王騰穎曾於民國96年間因施用毒品案件，經本院以96年度毒
    聲字第140號裁定令入勒戒處所施以觀察、勒戒，認無繼續
    施用毒品之傾向，於96年12月20日觀察、勒戒執行完畢出所
    ，並由臺灣臺東地方法院檢察署檢察官以96年度毒偵字第32
    3號為不起訴處分；復於上開觀察、勒戒執行完畢釋放後5年
    內之97年間因施用毒品等件，經本院以97年度易字第230號
    判決各判處有期徒刑3月、3月，應執行有期徒刑5月確定；
    又於98年間因施用毒品案件，經本院以98年度東簡字第124
    號判決判處有期徒刑5月確定，經接續執行，甫於98年12月4
    日縮刑期滿執行完畢，猶不知悔悟，於前案觀察、勒戒執行
    完畢釋放5年內再犯上開施用毒品之罪，且經法院判處罪刑
    確定後，復另分別基於施用第二級毒品甲基安非他命之犯意
    ，先後於99年7月4日晚上6時許、同年8月28日晚上6時許，
    分別在其位於臺東縣臺東市○○街101號居處、臺東縣金峰
    鄉嘉蘭村嘉蘭30之1號租屋處內，均以將第二級毒品甲基安
    非他命置入玻璃球內燒烤吸食其所生煙霧之方式，各施用第
    二級毒品甲基安非他命1次。旋各於同年7月6日上午7時55分
    許、同年8月29日下午5時許，先後經警徵得其同意在上開處
    所執行搜索，當場扣得其所有供施用第二級毒品甲基安非他
    命所用之吸食器各1組。嗣於同年7月6日上午10時47分許、
    同年8月29日晚上9時25分許，為警徵得其同意採集由其親自
    排放及封簽之尿液檢體，先後經送慈濟大學濫用藥物檢驗中
    心檢驗之結果，均呈安非他命類陽性反應，始悉上情。
二、案經臺東縣警察局大武分局報請臺灣臺東地方法院檢察署檢
    察官偵查起訴及追加起訴。
    理  由
一、被告王騰穎所犯係死刑、無期徒刑或最輕本刑為3年以上有
    期徒刑或高等法院管轄第一審案件以外之罪，其於準備程序
    進行中，先就被訴事實為有罪之陳述，經本院告知簡式審判
    程序之旨，並聽取檢察官及被告之意見後，經合議庭裁定由
    受命法官獨任進行簡式審判程序，是依刑事訴訟法第273條
    之2規定，本件之證據調查，不受同法第159條第1項、第161
    條之2、第161條之3、第163條之1及第164條至第170條規定
    之限制，合先敘明。
二、上揭犯罪事實，業據被告於警詢、偵查及本院審理中坦白承
    認（見警卷1第2至5頁、警卷2第2至3頁、偵卷1第31頁至第
    31頁背面、偵卷2第20至21頁及本院卷第32、41頁、第41頁
    背面），並有臺東縣警察局大武分局搜索扣押筆錄、扣押物
    品目錄表、自願受搜索同意書、刑案現場測繪圖、刑案現場
    照片13張等件在卷可稽（見警卷1第6至13頁、警卷2第8至11
    、15至19頁），復有吸食器2組扣案可資佐證。又其分別於
    99年7月6日、同年8月29日同意由警所採集之尿液檢體，先
    後經送慈濟大學濫用藥物檢驗中心以酵素免疫分析法初步檢
    驗並以氣相層析質譜儀法複驗之結果，均呈安非他命類陽性
    反應，此有該檢驗中心檢驗總表（編號：000000000、00000
    0000）及臺東縣警察局大武分局99年度人犯涉毒品危害防制
    條例採樣尿液送驗代碼登記簿（代碼編號：D-44、D-64）各
    1紙在卷可稽（見偵卷1第19至20頁、警卷2第12至13頁），
    且酵素免疫分析法與氣相層析質譜儀法兩者之分析原理相異
    ，尿液檢體同時引起二種檢測分析法均呈偽陽性之機率極低
    ，為行政院衛生署管制藥品管理局90年9月13日管檢字第
    98064號函所揭示，是上開檢驗結果之正確性，應堪認定。
    再毒品施用後於尿液、血液中可檢出之最大時限，與施用劑
    量、施用頻率、施用方式、施用者飲水量之多寡、個人體質
    、代謝情況、檢體收集時間點及所用檢測方法之靈敏度等因
    素有關，因個案而異，一般於尿液中可檢出之最長時限，甲
    基安非他命為施用後1至5天等情，亦有行政院衛生署管制藥
    品管理局92年7月23日管檢字第0920005609號函附卷可參，
    是被告先後於上揭時間確有施用第二級毒品甲基安非他命之
    犯行，足徵被告上開任意性自白與事實相符。本件事證明確
    ，被告犯行洵堪認定，應依法論科。
三、論罪科刑部分：
（一）按觀察、勒戒或強制戒治執行完畢釋放後，5年內再犯第
      10條之罪者，檢察官或少年法院（地方法院少年法庭）
      應依法追訴或裁定交付審理，毒品危害防制條例第23條第
      2項定有明文。經查，被告前因96年間因施用毒品案件，
      經本院以96年度毒聲字第140號裁定令入勒戒處所施以觀
      察、勒戒，認無繼續施用毒品之傾向，於96年12月20日觀
      察、勒戒執行完畢出所，並由臺灣臺東地方法院檢察署檢
      察官以96年度毒偵字第323號為不起訴處分在案，此有臺
      灣高等法院被告前案紀錄表及上開不起訴處分書各1份在
      卷可按，是其先後於上開觀察勒戒執行完畢釋放後5年內
      ，再為本件施用第二級毒品甲基安非他命犯行，自均應依
      法追訴審理。
（二）次按甲基安非他命屬毒品危害防制條例第2條第2項第2款
      所規定之第二級毒品。核被告所為，均係犯毒品危害防制
      條例第10條第2項之施用第二級毒品罪。又其非法持有第
      二級毒品甲基安非他命進而施用，持有毒品之行為乃施用
      毒品之當然手段，均不另論以持有毒品罪（最高法院74年
      臺上字第3404號判例意旨參照）。再被告有如犯罪事實欄
      一所載之論罪科刑及執行情形，此有臺灣高等法院被告前
      案紀錄表附卷可參，其前曾受有期徒刑之執行完畢，於5
      年以內故意再犯本件最重本刑為有期徒刑以上之罪，均為
      累犯，應各依刑法第47條第1項之規定加重其刑。
（三）又按犯第4條至第8條、第10條或第11條之罪，供出毒品來
      源，因而查獲其他正犯或共犯者，減輕或免除其刑，修正
      後毒品危害防制條例第17條第1項固有明文。考其立法意
      旨，重在鼓勵被告具體供出其前手或共犯，以杜絕毒品之
      蔓延與氾濫為目的，故其所供之毒品來源必有助益偵查機
      關查獲其前手或共犯，始得據以適用上開減刑規定。準此
      ，該條例第17條第1項所稱「供出毒品來源，因而查獲其
      他正犯或共犯者」，係指被告供出毒品來源之對向性正犯
      ，或與其具有共同正犯、共犯（教唆犯、幫助犯）關係之
      毒品由來之人相關資料，諸如其前手、共同正犯、教唆犯
      、幫助犯之姓名、年籍、住居所或其他足資辨別之特徵等
      項，使調查或偵查犯罪之公務員得據以對之發動調查或偵
      查程序，並因此而確實查獲其人、其犯行者，始足當之。
      申言之，被告之「供出毒品來源」，與調查或偵查犯罪公
      務員對之發動調查或偵查並進而查獲之間，論理上須具有
      先後且相當之因果關係，非謂被告一有「自白」、「指認
      」毒品來源之正犯或共犯，而查獲在後，即得依上開規定
      予以減刑。若被告供出毒品來源之前，調查或偵查犯罪之
      公務員已有確切證據，足以合理懷疑被告所供毒品來源之
      正犯或共犯，則嗣後之查獲與被告「供出毒品來源」間，
      即欠缺先後且相當之因果關係，自不得適用上開規定予以
      減輕其刑。至被告供出毒品來源之時點，雖不以在偵查中
      供出為限，即審判中始供出者亦無不可，然被告所自白或
      指認為毒品由來之人，如僅有綽號而難以確定其特徵，或
      已死亡或通緝等在客觀上實已無從使調查或偵查機關人員
      為有效地調查或偵查作為，或並未因其自白進而確實查獲
      被指認人之犯行者，均與上開要件未合，自不得執此邀獲
      減輕其刑之寬典（最高法院99年度臺上字第2218號、98年
      度臺上字第3274號、第6774號、97年度臺上字第6686號判
      決要旨可資參照）。查被告就99年7月4日當次施用第二級
      毒品部分，雖供出毒品來源為真實姓名年籍不詳綽號「蚊
      子」之成年男子，然依卷內現存事證，迄今亦未因被告供
      出毒品來源而查獲真實姓名年籍不詳綽號「蚊子」之成年
      男子販賣毒品犯行之情事，自難依毒品危害防制條例第17
      條第1項之規定減輕其刑，併此敘明。
（四）爰審酌被告正值壯年，不思尋求正當之身心發展，前因多
      次施用毒品之行為，而受觀察、勒戒及徒刑之處遇，猶未
      能杜絕毒品之誘惑，再次施用第二級毒品，足見其自制力
      薄弱，漠視法令禁制與刑罰處遇，且施用毒品非但對個人
      身心戕害甚鉅，對社會秩序亦潛藏有高度危險，惟念及其
      施用毒品之動機及目的僅在求一己快感，且於犯後尚能坦
      承犯行，態度非惡，兼衡酌其犯罪情節、品性素行、生活
      狀況不佳、教育程度為專科畢業等一切情狀，分別量處如
      主文所示之刑，並定其應執行刑。
四、末查，扣案之吸食器2組，分別係被告所有供施用第二級毒
    品所用之物，業經其供明在卷（見警卷1第2頁、偵卷1第31
    頁至第31頁背面、偵卷2第21頁及本院卷第41頁背面），又
    該物品本質上尚可供其他用途使用，客觀上難認係專供施用
    毒品之器具，核非違禁物，自應均依刑法第38條第1項第2款
    之規定宣告沒收。
據上論斷，應依刑事訴訟法第273條之1第1項、第299條第1項前
段，毒品危害防制條例第10條第2項，刑法第11條前段、第47條
第1項、第51條第5款、第38條第1項第2款，判決如主文。
本案經檢察官許慧珍到庭執行職務。
中    華    民    國    99    年    12    月    29    日
                  刑事第二庭  法  官  彭凱璐
以上正本證明與原本無異。
如不服本判決應於收受送達後10日內向本院提出上訴書狀，並應
敘述具體理由；其未敘述上訴理由者，應於上訴期間屆滿後20日
內向本院補提理由書（均須按他造當事人之人數附繕本）。「切
勿逕送上級法院」。
                              書記官  陳憶萱
中    華    民    國    99    年    12    月    29    日
附錄論罪科刑法條：
毒品危害防制條例第10條
施用第一級毒品者，處6月以上5年以下有期徒刑。
施用第二級毒品者，處3年以下有期徒刑。

司法院資訊處製作；財團法人民間司法改革基金會備份。
